臺灣高等法院刑事判決　　　　　　　　　　　　　九十二年度上訴字第四一七四號
　　上　訴　人
　　即　被　告　甲○○ 原名.
　　選任辯護人　施小凡律師
右上訴人因公共危險案件，不服臺灣桃園地方法院九十二年度訴字第一０六０號，中
華民國九十二年八月二十九日第一審判決（起訴案號：臺灣桃園地方法院檢察署九十
二年度偵字第一一二０四號），提起上訴，本院判決如左：
    主  文
原判決撤銷。
甲○○放火燒燬現供人使用之住宅，未遂，處有期徒刑貳年，緩刑伍年。
扣案打火機貳個、塑膠瓶貳個及塑膠袋壹個均沒收。
    事  實
一、甲○○（原名張梅美）於民國（下同）八十三年間因偽造有價證券，經台灣宜蘭
    地方法院判處有期徒刑三年二月確定，於八十六年八月二十七日縮刑期滿執行完
    畢（不構成累犯）。因鄰居乙○○之夫李正信積欠其金錢債務，履經催討均未返
    還，一時氣憤，明知乙○○居住坐落桃園縣觀音鄉○○路愛一巷七十五弄四一衖
    七號房屋，係位屬連棟式住宅，且現供人居住使用，如經放火燃燒，勢必延燒兩
    旁住宅，竟基於放火燒燬前開住宅之犯意，於民國（下同）九十二年七月二日晚
    上八時三十分許，持所有之打火機二個、塑膠瓶二個及塑膠袋一個，在乙○○上
    址住處門口角落，點燃沾有裁縫機潤滑油之衛生紙、衣服，並揚言稱：要讓乙○
    ○家人無房子可居住等語，嗣該衛生紙、衣服即在乙○○上址門口邊緣起火燃燒
    ，適乙○○及其子、女友因屋內濃煙瀰漫，乃外出查看，並提水撲滅火勢，致而
    未燒及上開住宅而未遂。嗣經據報前來處理之員警在現場附近查獲甲○○，並扣
    得其所有供放火所用或預備之打火機二個、塑膠瓶二個及塑膠袋一個。
二、案經桃園縣政府警察局大園分局報請臺灣板橋地方法院檢察署檢察官偵查起訴。
    理  由
一、訊據被告甲○○固坦認於右揭時地，引火點燃沾有潤滑油之紙張、衣服等情不諱
    ，惟矢口否認有放火燒燬房屋犯行，辯稱：伊因氣不過李正信欠錢不還，情緒不
    穩，所以才前往其住處點火，並要死給他看，並無燒燬他人住宅之故意云云。惟
    查：
(一)右揭事實，業據被告張善業於警訊時供稱：「（你如何縱火？為何縱火？）用裁
    縫車之潤滑油．．．，再放上紙張點火燃燒。因債務糾紛，我向當事人及其家人
    要求還錢，但她們都不還，我一時氣憤才在她家門口縱火。」、「（妳持有之潤
    滑油、空罐二個、打火機二個、黃色塑膠袋從何處取得？）從家裡拿的。」等語
    ，於檢察官偵查中供稱：「（妳如何點火？）我把衛生紙撕成碎片，然後把潤滑
    油倒進去，放到瓶子裡，帶到現場去。」、「我當時情緒很不穩定，沒考慮那麼
    多，只是想縱火洩恨。」、「用潤滑油及衛生紙和一件衣服點火。．．．」等語
    （見偵卷第五頁反面、第六頁、第十八頁、第三三頁筆錄），於原審調查時供稱
    ：「（是否知道在別人家門口點火會把別人房子燒掉？）知道」等語（見原審九
    十二年七月十八日筆錄）在卷，核與告訴人乙○○於警訊時指訴：「我當時（九
    十二年七月二日晚間八時三十分許）在屋內看報紙，聽見屋外有異聲，我走到屋
    外查看，看見甲○○在我家屋角燃燒紙張，．．．然後他從袋子內拿出紙張跟衣
    服繼續燃燒。」、「（後來如何滅火）屋內全是濃煙，家人在屋內察覺有異，就
    拿水出來滅火。」等語，於偵查中指稱：「（她如何點火？）在面向我家門口大
    門的左邊地上，她有拿二個打火機，點火燒一包紙及一件衣服，我發現時火已經
    燒起來了．．．，甲○○站在火的旁邊．．．，她說要燒房子讓我們沒得住，我
    兒子及女友就把火撥開用水撲滅，我就報警。」等語（見偵卷第二七頁反面、第
    二八頁），於原審審理時指訴：「她（甲○○）是案發當天傍晚在我家門口用報
    紙、衣服、衛生紙、潤滑油等物品點火，後來我發現後出來把火撲滅，．．．甲
    ○○沒有協助救火」等情節相符，並經證人即據報前往處理之員警郭子業於原審
    審理時證稱：「．．．，我到現場的時候，甲○○離乙○○的家門口有十公尺，
    在轉角處，鄰居告訴我說是甲○○放火的，我問甲○○為何要放火，甲○○說因
    為李正信欠她錢，她一時氣憤，所以才放火，我們到現場的時候，火已經撲滅了
    ，所以連消防隊的消防設備都沒有用，現場有看到塑膠袋一個、塑膠瓶二個、打
    火機二個，我們現場有拍照。」、「（被告有承認放火？）有。」等語無異（見
    原審九十二年八月八日筆錄）。
(二)前開桃園縣觀音鄉○○路愛一巷七十五弄四一衖七號方屋係乙○○住處，平日住
    有乙○○及其家人等情，業據告訴人乙○○供陳在卷，並為被告所是認，足見上
    址為現供人使用住宅無疑。
(三)此外，復有被告所有供放火所用之打火機二個、塑膠瓶二個及塑膠袋一個扣案暨
    現場照片三幀在卷足憑。
(四)被告與告訴人乙○○為多年鄰居，明知悉乙○○上址住處為現供人使用之住宅，
    因不滿乙○○之夫李正信欠錢不還，即持沾有潤滑油紙張、衣服，前往告訴人乙
    ○○上址住處放火，並揚言要燒掉其房子，讓其家人無房子可住等語，足見其有
    放火燒燬告訴人乙○○上址住處之決意。再前開房屋係乙○○住處，兩旁為連棟
    該房屋之公共危險性，而具有燒燬該住宅之犯意。
(五)綜上所述，被告確有欲藉放火燒燬房屋以達報復目的之意圖，且已著手實施該放
    火行為而不遂，所辯無非事後卸責之詞，不足採信。本件事証明確，被告犯行堪
    以認定。
二、核被告所為，係犯刑法第一百七十三條第三項、第一項之放火燒燬現供人使用之
    宅之結果，為未遂犯，應依刑法第二十六條前段之規定減輕其刑。
三、按刑法第一百七十三條第一項之法定刑度為最輕本刑七年以上之罪，被告因鄰居
    乙○○之夫李正信積欠其金錢債務，履經催討均未返還，一時思慮不周，心生憤
    懣，觸犯刑章，且僅在乙○○住處門口角落，點燃沾有裁縫機潤滑油之衛生紙、
    衣服等，尚未造成損害，惡性並非重大，犯罪情狀非不可寬恕，本院認依一般社
    會之客觀觀察，如科以法定最低度刑，殊嫌過重，應依刑法第五十九條規定遞減
    輕其刑。
四、原審因予論罪科刑，固非無見。惟查：本件依一般社會之客觀觀察，認定被告情
    堪憫恕，有如前述，原判決未依刑法第五十九條規定減輕其刑，尚有未洽。被告
    上訴意旨，否認犯罪，雖無足取，但查原判決既有上開可議，要屬無可維持，應
    予撤銷改判。爰審酌被告僅因被害人之夫欠錢不還，一時氣憤，始犯本罪，惡性
    尚輕，且未發生損害，及其犯後態度等一切情狀，量處如主文第二項所示之刑。
    查被告曾於八十三年間因偽造有價證券，經台灣宜蘭地方法院判處有期徒刑三年
    二月確定，於八十六年八月二十七日縮刑期滿執行完畢，有台灣高等法院檢察署
    刑案紀錄簡覆表一紙存卷可參，前此雖受有期徒刑以上之刑之宣告，但於執行完
    畢五年以內未曾受有期徒刑以上刑之宣告，偶因被害人之夫欠錢不還，心生不滿
    ，致罹重典，本院斟酌上情，認其經此科刑教訓，日後當知警惕而無再犯之虞，
    因認其所受上開刑之宣告，以暫不執行為適當，併予宣告緩刑五年，以啟自新。
    扣案打火機二個、塑膠瓶二個及塑膠袋一個，係被告所有供犯罪所用或預備之物
    （其中打火機一個，係供犯罪所用之物，另一個係供犯罪預備之物），業據其於
    警訊時供明在卷，應依刑法第三十八條第一項第二款之規定宣告沒收。
據上論斷，應依刑事訴訟法第三百六十九條第一項前段、第三百六十四條、第二百九
十九條第一項前段，刑法第一百七十三條第三項、第一項、第二十六條前段、第五十
九條、第三十八條第一項第二款、刑法第七十四條第二款，判決如主文。
本案經檢察官吳國南到庭執行職務。
中　　　華　　　民　　　國　　九十三　　年　　　一　　　月　　 三十 　　日
                              臺灣高等法院刑事第六庭
                                  審判長法  官  陳　春　秋
                                        法  官  王　麗　莉
                                        法  官  高　明　哲
右正本證明與原本無異。
如不服本判決，應於收受送達後十日內向本院提出上訴書狀，其未敘述上訴之理由者
並得於提起上訴後十日內向本院補提理由書（均須按他造當事人之人數附繕本）。
                                        書記官  李  垂  福
中　　　華　　　民　　　國　　九十三　　年　　　二　　　月　　　二　　　日
附錄：本案論罪科刑法條全文
刑法第一百七十三條
(放火或失火燒燬現住建築物及交通工具罪)
放火燒燬現供人使用之住宅或現有人所在之建築物、礦坑、火車、電車或其他供水、
陸、空公眾運輸之舟、車、航空機者，處無期徒刑或七年以上有期徒刑。
失火燒燬前項之物者，處一年以下有期徒刑、拘役或五百元以下罰金。
第一項之未遂犯罰之。
預備犯第一項之罪者，處一年以下有期徒刑、拘役或三百元以下罰金。
